臺灣臺南地方法院民事裁定
                                  109年度消債更字第303號
聲  請  人
即 債務 人  蔡立貞  

代  理  人  湯寶凝律師(法扶律師)
上列當事人因消費者債務清理事件聲請更生，本院裁定如下：
    主    文
債務人甲○○自民國109年11月19日下午五時起開始更生程序，並
命司法事務官進行本件更生程序。
    理    由
一、按債務人不能清償債務或有不能清償之虞，且無擔保或無優
    先權之債務總額未逾新臺幣（下同）1,200萬元者，於法院
    裁定開始清算程序或宣告破產前，得向法院聲請更生；債務
    人對於金融機構負債務者，在聲請更生或清算前，應向最大
    債權金融機構請求協商債務清償方案，或向其住、居所地之
    法院或鄉、鎮、市、區調解委員會聲請債務清理之調解；協
    商或調解成立者，債務人不得聲請更生或清算，但因不可歸
    責於己之事由，致履行有困難者，不在此限；法院開始更生
    程序之裁定，應載明其年、月、日、時，並即時發生效力；
    法院裁定開始更生或清算程序後，得命司法事務官進行更生
    或清算程序；必要時，得選任律師、會計師或其他適當之自
    然人或法人1人為監督人或管理人，消費者債務清理條例第3
    條、第42條第1項、第45條第1項、第151條第1項、第7項、
    第16條第1項分別定有明文。
二、本件聲請意旨略以：債務人積欠無擔保或無優先權債務總額
    約1,407,688元，為清理債務，向最大債權銀行國泰世華商
    業銀行股份有限公司(下稱國泰世華銀行)聲請費者債務清理
    前置協商，國泰世華銀行雖提供「180期、利率1%、每期還
    款8,384元」之還款方案，惟聲請人目前薪資約30,000元，
    扣除每月生活費，尚須支付2名未成年子女之扶養費，已無
    能力再清償前揭債務，且名下僅有汽車一輛，所欠債務未逾
    1,200萬元，亦未經法院裁定開始清算程序或宣告破產。為
    此，爰依消費者債務清理條例提出本件更生之聲請等語。
三、經查：
(一)債務人為一般消費者，5年內未從事營業活動，積欠無擔保
    或無優先權債務總額未逾1,200萬元，前為清理債務，曾向
    最大債權金融機構國泰世華銀行聲請消債者債務清理前置協
    商，國泰世華銀行提出分180期、利率1%、每月每期給付8,3
    84元之清償方案，因債務人無法負擔任何還款條件，致協商
    不成立，並於協商不成立後向本院聲請更生等情，業據債務
    人提出財產及收入狀況說明書、債權人清冊、財團法人金融
    聯合徵信中心當事人綜合信用報告、勞工保險被保險人投保
    資料表、線上查調綜合所得稅核定資料及前置協商不成立通
    知書為證(見本院卷第19-47、53頁)，是債務人無擔保或無
    優先權之債務總額未逾1,200萬元，且提起本件更生聲請前
    ，已踐行前置協商程序而不成立之事實，應堪認定。
(二)債務人主張其任職於智匯保險經紀人股份有限公司，每月薪
    資約30,000元乙節，有服務證明書、酬庸清單在卷可證(見
    本院卷第263、265-293頁)。而參以聲請人另提出之109年4
    月至7月之酬庸清單所示(見本院卷第265-293頁)，聲請人於
    該4個月之平均薪資為20,201元【計算式：(-70元+2,563元+
    12,432元+47,880元+18,000元)÷4＝20,201元，元以下四捨五
    入】，且其名下並無其他資產，並經臺南市政府民國109年1
    0月20日南市社助字第1091264300號函覆聲請人未核領任何
    給付或社會補助(見本院卷第305頁)。基此，聲請人每月薪
    資約為20,201元，故其償債能力自應以上開之薪資為據。
(三)按消債條例立法目的係為使不幸陷入經濟困境之人得以清理
    債務、重建生活，並在清理債務過程中能適度保有符合人性
    尊嚴之最低基本生活所需，而非維持債務人過去慣常之寬裕
    生活型態，否則非僅有悖於消債條例之意旨，更係將債務人
    因個人浪費或財務管理失控之風險不當轉嫁予金融機構負擔
    ，顯非公允。故為妥適調整債務人與債權人及其他利害關係
    人間之權利義務關係，保障債權人獲得公平受償，並謀求消
    費者經濟生活之重建復甦機會，法院對於債務人每月必要生
    活費用之數額，自不可僅以債務人之主張為斷，而應參酌消
    債條例第64條之2第1項關於同條例第64條第2項第4款所稱必
    要生活費用之認定標準定之，方屬允洽。次按，債務人必要
    生活費用，以最近一年衛生福利部或直轄市政府所公告當地
    區每人每月最低生活費1.2倍定之，消債條例第64條之2第1
    項定有明文。復按債務人為使其有經濟復甦更生之機會，自
    應以誠實及信用之原則面對自己之債務，積極勉力謀求更生
    償債方案，除應積極開源努力勤奮工作以增加收入償還債務
    外，尚須節流儉樸其生活需求而適當控制其生活費用支出，
    以達成勉力履行債務。而參酌臺南市109年度之每人每月最
    低生活費為12,388元，該生活費標準係按照政府最近1年平
    均每人消費支出（包括食品費、衣著鞋襪費、房租水電費、
    家居管理費、醫療保健費、交通通訊費、娛樂教育費及雜項
    支出）百分之60訂定，故消債條例事件之債務人每月生活費
    標準自堪以最近1年衛生福利部或直轄市政府所公告當地區
    每人每月最低生活費1.2倍即14,866元計之【計算式：12,38
    8×1.2＝14,866】。聲請人主張其每月生活必要支出費用平均
    為13,800元【計算式：膳食7,500元+手機費700元+交通費3,
    600元+水電費2,000元=13,800元】（見本院卷第19頁），未
    逾越首揭標準14,866元，從而，其每月個人生活必要支出自
    堪以13,800元為據。
(四)聲請人稱其尚有未成年子女2名須扶養，每月為此支出扶養
    費用各7,000元，合計14,000元等語。查聲請人之2名子女分
    別出生於000年、107年(姓名年籍均詳卷)，均為未成年人，
    有聲請人提出之戶籍謄本1份在卷可憑（見本院卷第51頁）
    ，應認有受扶養之必要，且其生活費標準，亦應以上開最低
    生活費標準為限。又王○弦現每月領由臺南市政府發給之育
    兒津貼2,500元，有臺南市政府109年10月20日南市社助字第
    1091264300號函在卷為憑(見本院卷第305頁)。故依前述每
    人每月14,866元之生活費標準，扣除上開每月所領育兒津貼
    2,500元，再與未成年子女之父親王仁揚共同分攤，則聲請
    人每月扶養子女之費用，應以13,616元為其上限【計算式：
    [ 14,866元+(14,866元-2,500元)]÷2＝13,616元】。
(五)綜上各情，債務人每月所得20,201元，扣除每月生活基本費
    用13,800元及扶養費用13,616元後，已無餘額【計算式：20
    ,201元－13,800元－13,616元＝-7,215元】。顯無法清償銀行
    提出之分180期、利率1%、每月還款8,384元之還款方案應清
    償之金額。依此，聲請人陳稱其收入無法負擔前置調解條件
    ，應堪採信。聲請人之經濟狀況，確已達不能清償債務之程
    度，而有更生之原因，及藉助更生制度調整其與債權人間之
    權利義務關係而重建其經濟生活之必要。
四、綜上所述，債務人之收入扣除必要生活費用、扶養費支出後
    ，已有不能清償債務之虞之情形，且其係一般消費者，未曾
    從事營業，無擔保或無優先權之債務未逾1,200萬元，亦曾
    踐行前置調解程序而調解不成立，復未經法院裁定開始清算
    程序或宣告破產，又查無消費者債務清理條例第6條第3項、
    第8條或第46條各款所定應駁回更生聲請之事由存在，則本
    件債務人聲請更生，於法應屬有據，爰裁定如主文所示。
中　　華　　民　　國　　109 　年　　11　　月　　19　　日
　                 民事消債法庭    法　官　田玉芬
以上正本證明與原本無異。
本裁定不得抗告。
本裁定已於109年11月19日下午5時公告。
中　　華　　民　　國　　109 　年　　11　　月　　19　　日
                                   書記官  林彥汝